臺灣臺中地方法院民事判決　　　　　　　100年度小上字第4號
　　上　訴　人　慈甫有限公司
　　法定代理人　王秀琴
　　被　上訴人　富邦產物保險股份有限公司
　　法定代理人　陳燦煌
上列當事人間請求清償債務事件，上訴人對於民國99年12月 3日
本院沙鹿簡易庭99年度沙小字第 480號第一審小額民事判決提起
上訴，本院判決如下：
    主      文
上訴駁回。
第二審訴訟費用新台幣壹仟伍佰元由上訴人負擔。
    理      由
一、按對於小額程序之第一審裁判之上訴或抗告，非以其違背法
    令為理由，不得為之。又上訴狀內應記載上訴理由，表明(一)
    原判決所違背之法令及其具體內容。(二)依訴訟資料可認為原
    判決有違背法令之具體事實，民事訴訟法第436條之24第2項
    、第 436條之25分別定有明文。所謂判決有違背法令，依民
    事訴訟法第 468條之規定，乃指判決不適用法規或適用不當
    而言，且依同法第436條之32第2項之規定，此為小額事件之
    上訴程序所準用。再以判決有不適用法規或適用不當為上訴
    理由時，其上訴狀或理由書應有具體之指摘，並揭示該法規
    之條項或內容，若係成文法以外之法則，應揭示該法則之旨
    趣，倘為司法院解釋或最高法院之判例，則應揭示該判解之
    字號或其內容，如依民事訴訟法第469條所列第1款至第 5款
    理由提起上訴時（第6款未準用，參照民事訴訟法第436之32
    第 2項規定），其上訴狀或理由書應揭示合於該條款之事實
    ，上訴理由狀如未依此項方法表明者，即難認為已對原判決
    之違背法令有具體之揭示，其上訴自難認為合法（最高法院
    71年台上字第 314號判例參照）。次按小額程序之第二審判
    決，如依上訴意旨足認上訴為無理由者，得不經言詞辯論為
    之，民事訴訟法第436條之29第2款亦定有明文。
二、上訴意旨略以：原審判決以同案被告廖清南（未上訴）將肇
    事車輛（車牌號碼039-TS號）靠行在上訴人公司，及上訴人
    、廖清南向台中縣梧棲鎮調解委員會聲請調解，並於98年 3
    月12日成立調解書為判決依據，引據失當，且廖清南雖有靠
    行上訴人公司，惟實際上廖清南可駕駛上開車輛獨立作業或
    自由運用，不受上訴人公司之監控，上訴人如需僱用其載運
    廢棄物時，仍需給付搬運費，故原判決不查明真相，反而張
    冠李戴，倒果為因，違反民法第622條、第660條之運送之規
    定，且廖清南亦非上訴人公司之受僱人；又廖清南亦非執行
    職務發生車輛肇事，且與民法第 482條規定顯不相當，故上
    訴人不應負連帶責任，則原判決自有違誤；廖清南發生車禍
    事故後，並未通知上訴人，其事後才向上訴人報告，故本件
    車禍與上訴人無因果關係，廖清南與訴外人上朱嘉敏、格上
    汽車租賃股份有限公司於98年 3月12日在台中縣梧棲鎮調解
    委員會調解達成和解，而上訴人並未參與上開調解協調，故
    不論廖清南是否須負擔和解契約之責任，惟依民法第 247條
    之1第2款規定「加重他方當事人之責任者，其情形顯失公平
    」，則上訴人公司均不應負擔共同連帶責任；而被上訴人對
    於廖清南出具委任書一節，無法證明為上訴人所制作，因之
    上訴人自不受調解書之拘束等語。
三、經查：
  (一)原審判決依目前在台灣之公司法人，接受他人靠行，而向該
    靠行人收取費用，以資營運者，比比皆是，為目前台灣社會
    所盛行之獨特經營型態，該靠行之車輛，無論係由出資人自
    行駕駛，或招用他人合作駕駛，或出售，或出租，在通常情
    形，均為該公司所能預見，苟該駕駛人係有權駕駛，在客觀
    上應認其係為該公司服勞務。上訴人慈甫有限公司乃係從事
    廢棄物清運清除處理之事業，則廖清南駕駛上訴人公司所有
    之系爭車輛，於客觀上，足認廖清南係為上訴人公司服勞務
    ，又上訴人公司既然接受廖清南之靠行，自應承擔該靠行之
    營運風險，縱使上訴人公司與廖清南二人間曾約定廖清南在
    外之行為自負其責，此乃其二人內部之約定，並不能以此約
    束一般社會大眾，而認上訴人所稱廖清南非上訴人之受僱人
    ，無須對被上訴人負賠償之責，則難認有據等，核屬原審取
    捨證據、認定事實之職權行使，上訴理由就此部分，係就原
    審取捨證據、認定事實之職權行使，指摘其為不當，而未具
    體表明合於不適用法規、適用法規不當、或民事訴訟法第46
    9條第1款至第 5款所列各款之情形，自難認對原審判決之如
    何違背法令已有具體之指摘。
  (二)至於上訴人所稱原審判決違反民法第622條運送人、第660條
    承攬運送人及第482條僱傭之規定云云。惟，民法第622條、
    第660條、第482條係分別規定「稱運送人者，謂以運送物品
    或旅客為營業而受運費之人。」、「稱承攬運送人者，謂以
    自己之名義，為他人之計算，使運送人運送物品而受報酬為
    營業之人。承攬運送，除本節有規定外，準用關於行紀之規
    定。」、「稱僱傭者，謂當事人約定，一方於一定或不定之
    期限內為他方服勞務，他方給付報酬之契約。」等，而原審
    判決係以上訴人既接受廖清南靠行，將系爭車輛登記為上訴
    人所有，此為上訴人所能預見，苟廖清南係有權駕駛，在客
    觀上應認其係為上訴人服勞務，自應承擔該靠行之營運風險
    ，縱使上訴人公司與廖清南二人間曾約定廖清南在外之行為
    自負其責，此乃其二人內部之約定，並不能以此約束一般社
    會大眾，有如上述。如是，自無審酌上訴人與廖清南間究竟
    有無訂立僱傭契約，及上訴人如需僱用廖清南載運廢棄物時
    ，是否需給付搬運費，而應認上訴人係居於運送人或承攬運
    送人地位之必要，是上訴人此之主張，不足為採。
  (三)至於上訴人所稱其並未參與台中縣梧棲鎮調解委員會於98年
    3月12日之調解 ，因之上訴人自不受調解書之拘束云云。惟
    查，台中縣梧棲鎮調解委員會定期於98年 3月12日進行調解
    前，業已寄發調解通知書予上訴人（原審卷第89頁），嗣於
    上開調解期日上訴人出具委任書（原審卷第81頁）予廖清南
    進行調解，並有上訴人之營利事業登記證（原審卷第86頁）
    附於台中縣梧棲鎮調解委員會98年度民調字第12號調解事件
    卷宗可稽。是，原審判決據以認定上訴人既然為上開調解事
    件當事人之一，自應受上開調解事件所成立之調解內容之拘
    束，於法並無違誤，上訴人此之主張，亦無足採。至於上訴
    人所稱上開調解書，符合民法第247條之1第 2款所規定「加
    重他方當事人之責任者，其情形顯失公平」，上訴人均不應
    負擔共同連帶責任云云，惟上開法條乃指『定型化契約』簽
    訂之限制而言，與上開調解書之簽訂無涉，上訴人顯有誤解
    ，附予敘明。
四、綜上所述，原審判決並無違背法令之情事，本件依上訴意旨
    足認本件上訴為無理由，揆諸首揭規定，爰不經言詞辯論，
    逕以判決駁回之。
五、依民事訴訟法第436條之32第1項準用同法第436條之19第1項
    規定，第二審法院為訴訟費用之裁判時，應確定其費用額。
    本件第二審訴訟費用額確定為新臺幣 1,500元，爰諭知如主
    文第2項所示。
六、據上論結，本件上訴為顯無理由，依民事訴訟法第 436條之
    29第2款、第436條之32第1項、第2項、第449條第1項、第43
    6條之19第1項、第78條，判決如主文。
中    華    民    國   100    年    4     月    8     日
                  民事第一庭  審判長法  官  李悌愷
                                    法  官  莊嘉蕙
                                    法  官  顏世傑
正本證明與原本無異。
本判決不得上訴。
中    華    民    國   100    年    4     月    8     日
                                    書記官  賴亮蓉